【裁判字號】    94,訴,946
【裁判日期】    950317
【裁判案由】    給付借款
【裁判全文】
臺灣臺南地方法院民事判決               94年度訴字第946號
原      告  戊○○
訴訟代理人  甲○○
            庚○○
被      告  乙○○
訴訟代理人  鄭嘉慧律師
被      告  丁○○
上列當事人間請求給付借款事件，經本院於95年3月3日言詞辯論
終結，判決如下：
    主      文
被告應連帶給付原告新臺幣陸拾參萬零貳拾肆元，及自民國九十
四年七月十三日起至清償日止，按週年利率百分之五計算之利息
。
訴訟費用由被告連帶負擔。
    事實及理由
一、本件原告起訴主張：
（一）緣被告丁○○與乙○○係夫妻關係，被告丁○○前向訴外
      人臺灣中小企業銀行股份有限公司（下稱臺灣企銀公司）
      借款，並邀被告乙○○為連帶保證人，且以被告乙○○所
      有臺南縣東山鄉○○段481 （重測前為東山段589-18地號
      ）地號土地及其上同段 156建號即門牌號碼臺南縣東山鄉
      ○○路○段180號房屋（下稱系爭房地）， 於民國79年8月
      17日設定第1順位本金最高限額新臺幣（下同）1,100,000
      元之抵押權與訴外人臺灣企銀公司。嗣被告丁○○因尚積
      欠訴外人臺灣企銀公司 630,024元之借款債務（下稱系爭
      債務）無力清償， 經原告於90年1月16日代償後，訴外人
      臺灣企銀公司乃於同日出具「債權讓與抵押權隨同移轉證
      明書」予原告，將系爭630,024元之借款債權及上揭第1順
      位抵押權讓與原告。
（二）原告與被告2人並未協議， 由被告乙○○將上揭房地所有
      權移轉與訴外人己○○後，即清償被告丁○○對訴外人新
      晟水泥公司因挪用公款所衍生約 4,500,000元之債務與被
      告丁○○對訴外人臺灣企銀公司之上揭 630,024元之借款
      債務，且由原告負責代被告丁○○清償上揭對訴外人臺灣
      企銀公司之630,024元之借款債務後， 原告即不得再對被
      告2人追償。又被告乙○○曾配合原告，於90年1月20日將
      上揭本金最高限額1,100,000元之抵押權， 以「讓與」為
      原因移轉登記與原告，且辦理該讓與移轉登記之文件，有
      「債權讓與抵押權隨同移轉證明書」及「印鑑證明」，足
      徵被告乙○○已知悉所連帶保證之債務，已由債權人移轉
      予原告，否則何來辦理債權讓與及抵押權移轉登記之必要
      ，本件原告對系爭債務並未為債務免除之意思表示。
（三）又原告於代償及為債權讓與之後，尚要求被告丁○○開立
      29紙面額共計650,000元之本票分期清償， 並寬容地予被
      告丁○○前期12個月每月僅償還10,000元，之後才逐漸增
      加付款金額之方式來清償系爭債務，顯見原告當無免除本
      件系爭債務之意思，否則僅需代償即可，根本無庸再大費
      周章辦理債權讓與手續，以及要求被告丁○○開立本票。
      另被告丁○○因對訴外人新晟水泥公司因挪用公款所衍生
      約 4,500,000元之債務與本件被告對訴外人臺灣企銀公司
      之借款債務無關，被告所為原告已對其免除債務之抗辯，
      均係片面之推論與臆測之詞，並未具體提出證據以實其說
      ，其抗辯自無理由。本件被告丁○○既為借款人，而被告
      乙○○為連帶保證人， 其2人自應就原告受讓自訴外人臺
      灣企銀公司之前揭630,024元之債權， 負連帶清償責任，
      爰依消費借貸、連帶保證及債權讓與之法律關係，提起本
      件訴訟，並聲明如主文所示。
二、被告乙○○則以：
（一）被告丁○○前任職於訴外人新晟水泥公司擔任業務工作，
      原告則於該公司擔任副總，89年4月間， 被告丁○○向被
      告乙○○謊稱要求被告乙○○擔任其人事保證人，騙取被
      告乙○○之印鑑，嗣被告乙○○始知訴外人新晟水泥公司
      稱被告丁○○挪用公款， 要求其應賠償4,500,000元，故
      被告丁○○騙取被告乙○○之印鑑後，將系爭房地設定4,
      500,000之抵押權予原告。嗣於90年間，原告再與被告2人
      協商，原告要求被告乙○○將系爭房地所有權移轉登記以
      抵償債務，當時曾討論系爭房地對訴外人臺灣企銀公司貸
      款債務處理事宜，是時被告乙○○即已說明非其欠訴外人
      新晟水泥公司債務，且其已同意將系爭房地所有權移轉登
      記以抵償債務，故被告乙○○不同意再清償系爭房地對訴
      外人臺灣企銀公司之貸款債務，故最後雙方達成協議係：
      系爭債務由原告負擔，被告乙○○將系爭房地為所有權移
      轉登記， 而原告尚需替被告2人處理離婚協議書與擔任離
      婚證人，原告代償被告丁○○對訴外人臺灣企銀公司之系
      爭債務後，被告丁○○尚簽立多紙本票以為清償。故依90
      年間雙方之協議，被告乙○○將系爭房地移轉登記與訴外
      人己○○後，原告依約即不得再對被告乙○○為任何之請
      求。
（二）被告乙○○並未積欠訴外人新晟水泥公司任何債務，衡諸
      經驗法則，被告乙○○豈可能以系爭房地所有權移轉登記
      之方式，代償被告丁○○積欠訴外人新晟水泥公司之4,50
      0,00 0元債務後，再背負系爭房地原對訴外人臺灣企銀公
      司之系爭債務。再者， 系爭房地於90年間尚有5百多萬元
      之價值，亦即扣除該4,500,000元債務後， 尚有餘款清償
      系爭債務，被告乙○○豈有可能同意將系爭房地所有權移
      轉登記後，再負擔系爭債務。另原告要求被告丁○○開立
      面額共計650,000元之本票， 然無被告乙○○開立之本票
      ，則依常情，倘若被告乙○○應負擔系爭債務，原告當應
      一併要求被告乙○○亦應簽發本票，原告辯稱被告乙○○
      係連帶保證人，故未要求其簽發本票，惟被告丁○○為主
      債務人，且銀行甚且設定抵押權存在，債權更有保障並採
      用債權讓與之情況下，原告尚要求被告丁○○再開立本票
      ，豈可能會不要求被告乙○○亦應開立本票，足證被告乙○○所陳，雙方已於90年間協議系爭債務與被告乙○○無
      關，原告不得再向被告乙○○請求乙情確為事實。
（三）證人丙○○於本院 95年2月24日證述90年間雙方協議後所
      簽立之書面文件，被告乙○○並未簽署，又若果有該書面
      文件，應係被告丁○○與訴外人新晟水泥公司所簽立，證
      人丙○○雖證述是時被告乙○○有簽立，惟其證稱是時其
      不斷進進出出，有些事情並未見聞，故其證述被告乙○○
      確有簽署一節，應不實在。另證人丙○○前任職之法律事
      務所係訴外人新晟水泥公司之法律顧問，其證詞明顯避重
      就輕，且就重要事項有所隱瞞，然由其證詞仍可知訴外人
      新晟水泥公司、己○○確實與被告乙○○協議，原告雖主
      張協議與代償係屬兩事，惟原告於94年10月19日本院準備
      程序期日承認協議係由訴外人己○○去洽談，又自承於協
      議當日同意被告丁○○以開立本票之方式分期清償系爭債
      務，惟原告於協議當日並未到場，申言之，原告之代償系
      爭債務根本非其所述，係基於上司下屬關係而主動先為代
      償，其之代償亦是協議當日訴外人己○○協議內容之一部
      分，故原告自應受該90年間協議內容之拘束。至上揭90年
      1月20日， 以「讓與」為原因所為之抵押權移轉登記，係
      因被告乙○○同意上揭所有權移轉登記後，代書即證人辛○○告知要辦理自用住宅優惠之用，被告乙○○陷於錯誤
      交付印章與證人辛○○蓋印所致。綜此，經雙方於90年間
      協議後，原告即不得再向被告乙○○請求系爭債務，並聲
      明：判決駁回原告之訴。
三、被告丁○○則以：被告丁○○雖積欠訴外人臺灣企銀公司系
    爭630,024元借款債務， 且因挪用訴外人新晟水泥公司款項
    ，積欠訴外人新晟水泥公司430多萬元， 惟兩造於90年間達
    成協議，約定由被告乙○○將系爭房地所有權移轉登記予訴
    外人己○○，以清償被告丁○○對訴外人臺灣企銀公司之系
    爭 630,024元借款債務與被告丁○○對訴外人新晟水泥公司
    之系爭挪用公款債務， 並由原告代償系爭630,024元借款債
    務， 且原告於代償後依約即不得再對被告2人為任何之請求
    ，並聲明：判決駁回原告之訴。
四、兩造不爭執之事實：
（一）被告丁○○積欠訴外人臺灣企銀公司 630,024元之借款債
      務，被告乙○○則為該借款債務之連帶保證人，訴外人臺
      灣企銀公司於90年1月16日將該債權讓與原告。
（二）上開讓與之債權包括訴外人臺灣企銀公司對被告乙○○在
      系爭房地本金最高限額1,100,000元抵押權。
五、原告主張被告丁○○與乙○○係夫妻關係，被告丁○○前向
    臺灣企銀公司借款，並邀被告乙○○為連帶保證人，且以系
    爭房地於79年8月17日設定第1順位本金最高限額 1,100,000
    元之抵押權與訴外人臺灣企銀公司。嗣被告丁○○因積欠訴
    外人臺灣企銀公司630,024元借款債務無力清償， 經原告於
    90 年1月11日向訴人臺灣企銀公司申請代為清償及請求讓與
    債權及上揭抵押權後， 原告於90年1月16日代被告丁○○清
    償系爭債務，訴外人臺灣企銀公司乃於同日出具「債權讓與
    抵押權隨同移轉證明書」與原告，而將其對被告丁○○之系
    爭借款債權與上揭抵押權讓與原告，原告並已將上揭債權讓
    與乙節通知被告2人等情， 業據原告提出訴外人臺灣企銀公
    司出具債權讓與抵押權隨同移轉證明書1份、 系爭土地土地
    登記第2類謄本1份、系爭房屋建物登記第2類謄本1份及彰化
    銀行90年1月16日匯款回條聯1紙（見本院卷第59頁至第62頁
    、第64頁、第65頁、第232頁）， 並有臺灣中小企業銀行新
    營分行94年9月23日（94）新營字第00126 號函檢送之借據1
    紙、債權讓與抵押權隨同移轉證明書1份、申請書1紙、他項
    權利證明書1紙、土地建築改良物設定契約書1份、土地登記
    謄本1份及建物登記謄本1份附卷（見本院卷第29頁至第39頁
    ）可稽，且為兩造所不爭執，堪信原告此部分之主張為真實
    。
六、惟原告主張被告2人仍應就系爭630,024元之借款債務負連帶
    清償責乙節，則為被告2人所否認，並以前揭情詞置辯。 是
    本件應審究者厥為：兩造是否協議由被告乙○○將系爭房地
    所有權移轉登記訴外人己○○，以清償被告丁○○對訴外人
    新晟水泥公司4,500,000元債務與系爭630,024元之借款債務
    ，原告並應為被告2人代償系爭630,024之借款債務，且原告
    於代償後，不得再向被告2人請求？經查：
（一）按當事人主張有利於己事實者，就其事實有舉證之責任，
      民事訴訟法第277條前段規定甚明。 又按請求履行債務之
      訴，除被告自認原告所主張債權發生之事實外，應先由原
      告就其主張此項事實，負舉證責任，必須證明為真實後，
      被告於其抗辯事實，始應負證明之責任，此為舉證責任分
      擔之原則（最高法院43年台上字第377號判例參照）。 查
      被告2人不爭執被告丁○○積欠訴外人臺灣企銀公司系爭6
      30,024元之借款債務，被告乙○○則為系爭借款債務之連
      帶保證人， 訴外人臺灣企銀公司已於90年1月16日將系爭
      債權讓與原告之事實，惟抗辯兩造已於90年間，協議由被
      告乙○○將系爭房地所有權移轉登記予訴外人己○○，以
      清償被告丁○○對訴外人新晟水泥公司 4,500,000元債務
      與系爭630,024元之借款債務，原告並應為被告2人代償系
      爭630,024之借款債務，且原告於代償後，不得再向被告2
      人請求，但此為原告所否認， 並主張兩造間並無被告2人
      所抗辯之協議，則依上開法條及判例意旨， 本件被告2人
      自應就其所抗辯兩造曾於90年間，達成上揭協議，原告已
      免除被告2人對原告所負之系爭630,024元借款債務一節，
      負舉證證明之責。
（二）被告乙○○請求訊問之證人，即辦理系爭房地所有權移轉
      登記予訴外人己○○之代書辛○○， 於94年11月4日本院
      準備程序期日到庭結證：「（被告乙○○於臺南縣東山鄉
      ○○段481地號土地及其上156建號建物辦理移轉登記予己○○，是否由你經辦？）是雙方委託由我經辦。」、「（
      被告乙○○為何要將上開房地移轉登記給己○○？）他們
      之間是否為買賣或債務關係等原由我不清楚，他們雙方是
      協調好之後， 己○○才在90年1月10日晚上請我去被告乙○○家裡辦理。當時是在被告乙○○家裡蓋印鑑章，且被
      告乙○○的先生也在場。」、「（是否知悉乙○○與己○○有協議將上開房地移轉登記予己○○，是為了清償被告
      丁○○積欠的債務？）我不知道，我只知道他們是為了某
      種債務關係，乙○○才同意將上開房地過戶給己○○，至
      於詳細的債務關係為何我就不清楚了。」、「（有無親自
      參與被告乙○○、被告丁○○與原告戊○○的債務糾紛協
      商的事宜？）沒有。」、 「（在90年1月10日晚上在被告
      乙○○辦理移轉登記時，你是否有聽到己○○與被告乙○○、被告丁○○協商債務如何處理之事？）沒有聽到，他
      們只有叫我辦理過戶事宜。」等語 （見本院卷第144頁、
      第155頁）。故縱認訴外人己○○係代理原告與被告2人於
      上揭時地為協商，然證人辛○○並不知悉兩造間之債權債
      務關係為何，更不知兩造間確切之協議內容，而僅係受託
      辦理系爭房地之所有權移轉登記，且綜觀證人辛○○於該
      準備期日所為之證述， 亦難認兩造間確已達成如被告2人
      所抗辯之上揭協議內容，此觀本院該次準備程序筆錄即明
      （見本院卷第144頁至第149頁）。是要難據證人辛○○於
      該準備期日所為之證詞，而為有利於被告2人之認定。
（三）被告乙○○另請求訊問之證人，即與訴外人己○○共同至
      被告乙○○住處為協商之前威信國際法律事務所律師助理
      丙○○， 於95年2月22日本院言詞辯論期日到庭證稱：「
      （被告乙○○所有臺南縣東山鄉○○段 481地號土地及其
      上156建號於90年1月17日登記原因買賣，移轉登記予己○○，為何移轉登記予己○○？）是為了被告丁○○與新晟
      水泥公司間的債務關係。被告丁○○有積欠新晟水泥公司
      錢，金額有好幾百萬元，詳細金額我忘記了。」、「（妳
      是否曾經跟己○○到被告乙○○、被告丁○○家中去協商
      事情？）有，當天有簽立乙份書面文件，頭銜是和解書或
      協議書我已經忘記了。當時有被告乙○○、被告丁○○、
      己○○及我在場。」、「（和解書或協議書的內容為何？
      ）主要是談如何清償被告丁○○積欠新晟水泥公司錢的事
      情。過程中本來說只是要設定抵押權，後來新晟水泥公司
      認為不能拿到錢，不願意只設定抵押權，所以最後才決定
      將被告乙○○的房地移轉登記予他人，至於登記給誰，我
      已經不記得了。」、「（協調過程中有無提及被告丁○○
      積欠銀行的債務要如何處理？）沒有印象，因為當天主要
      是協議被告丁○○積欠新晟水泥公司的錢要如何處理，至
      於細節的部分並不是我處理的，所以我不清楚。」、「（
      一、協調當天有無談到系爭房地上房貸如何處理？．．．
      四、協調當天，有無提到被告丁○○的債務以後就跟被告
      乙○○無關？五、協調當天，有無提到被告乙○○將上開
      房地提供出來過戶給己○○之後，房地貸款就與被告乙○○無關？）一、當天有提到房貸的問題，因為己○○有提
      到系爭房地過戶時房貸要如何處理，至於細節我不清楚。
      ．．．四、沒有聽到。五、我不知道。」等語（見本院卷
      第207頁至第210頁）。是依證人丙○○上揭證述可知，上
      揭協調內容主要係協議被告丁○○積欠訴外人新晟水泥公
      司之債務處理問題， 其間縱有提及系爭630,024元借款債
      務問題，證人丙○○亦不知雙方之協議內容為何，且無從
      據證人丙○○之證詞， 認定兩造間確已達成如被告2人所
      抗辯之上揭協議內容。是亦難據證人丙○○之上揭證詞，
      而遽為有利於被告2人之認定。
（四）被告乙○○於 94年9月30日所具民事答辯2狀第3項明確載
      稱：90年間兩造協商後，約定由原告代償被告丁○○對訴
      外人臺灣企銀公司之系爭630,024元借款債務， 被告丁○○尚簽立多紙本票以供清償之用等語， 有該民事答辯2狀
      附卷（見本院卷第68頁）可參， 核與被告丁○○於95年3
      月3日本院言詞辯論期日以證人身分到庭結證： 原告所提
      29紙面額共計650,000元之本票，確為伊於90年1月10日雙
      方協商時所簽發，因雙方協商後，約定由被告乙○○將系
      爭房地所有權移轉證記予訴外人新晟水泥公司或該公司指
      定之人，訴外人新晟水泥公司即不得再追償伊因挪用公款
      而積欠該公司之款項，至伊對訴外人臺灣企銀公司之系爭
      630,024元借款債務，則由原告先為代償， 再由伊開立該
      等29紙本票分期清償等語相符（見本院卷第218頁、第219
      頁）， 並有被告丁○○所開立之29紙面額共計650,000元
      之本票存卷（見本院卷第188頁至第197頁）足憑，原告復
      一再否認其於代償系爭630,024元之借款債務後， 有對被
      告丁○○為債務免除之意思表示，且另再要求被告丁○○
      開立29紙面額共計650,000元之本票分期清償。 足見被告
      丁○○辯稱：90年間兩造達成協議後，原告雖代償系爭63
      0,024元借款債務， 然依約已不得再對伊為任何請求乙節
      ，應非事實，不足採憑。
（五）系爭房地於 90年2月16日以「買賣」為原因將所有權移轉
      證記予訴外人己○○前之90年1月20日， 曾以「讓與」為
      原因， 將上揭本金最高限額1,100,000之抵押權移轉登記
      予原告乙情，有系爭土地土地登記第2類謄本1份、系爭房
      屋建物登記謄本1份、土地登記申請書1份及土地建築物他
      項權利移轉契約書1份附卷 （見本院卷第59頁至第62頁、
      第76頁至第79頁），且為兩造所不爭執，自堪信為真實。
      而辦理上開抵押權讓與移轉登記之土地登記申請書及土地
      建築物他項權利移轉契約書上被告乙○○之印文為真正乙
      節，為被告乙○○所不爭執（見本院卷第148頁）。 被告
      乙○○雖辯稱：係因伊同意將系爭房地所有權移轉登記予
      訴外人己○○後，證人辛○○告知要辦理自用住宅優惠之
      用，伊陷於錯誤交付印章與證人辛○○蓋印所致云云。惟
      按印章由本人或有權使用人使用為常態，被人盜用為變態
      。證明書上所蓋被上訴人之印章既為真正，倘被上訴人不
      能舉證證明其係被人盜用， 依民事訴訟法第358條規定，
      該證明書即應推定為真正 （最高法院74年度台上字第461
      號判決參照）。本件被告乙○○既自承上開抵押權讓與移
      轉登記之土地登記申請書及土地建築物他項權利移轉契約
      書上被告乙○○之印文為真正，證人辛○○復證稱：該等
      印文，係要辦理抵押權讓與移轉登記時，伊至被告乙○○
      住處，請被告乙○○蓋章，被告乙○○將印章交付與伊後
      ，經被告乙○○同意後，由伊所蓋等語 （見本院卷第147
      頁），被告乙○○復不能舉證證明其印章係遭證人辛○○
      或他人所盜用，且未依法撤銷其所抗辯因錯誤所為交付印
      章蓋用之意思表示。依前揭說明，應推定上開為辦理抵押
      權讓與移轉登記之土地登記申請書及土地建築物他項權利
      移轉契約書為真正，進而應足認被告乙○○已知悉其所連
      帶保證之系爭630,024元之借款債務， 已由訴外人臺灣企
      銀公司移轉予原告， 否則系爭630,024元之借款債務，如
      確已因兩造於90年間之協議，經原告同意予以免除者，衡
      情原告實無再大費周章辦理上揭抵押權讓與移轉登記之理
      ！
（六）被告乙○○於95年3月3日本院言詞辯論期日以證人身分到
      庭證稱：90年間協商將其所有系爭房地移轉所有權予訴外
      人己○○時， 並不知道伊為系爭630,024元借款借款之連
      帶保證人， 是本件94年9月14日行準備程序後，律師閱卷
      後， 才知道伊為系爭630,024元借款債務之連帶保證人等
      語（見本院卷第222頁、第223頁）。是依被告乙○○前揭
      證詞，90年間雙方協商時，被告乙○○根本不知其應對系
      爭630,024元借款債務負連帶清償責任， 自不可能於是時
      將其應否再對系爭 630,024元借款債務負連帶清償責任列
      入協商內容。雖90年間雙方協商後，約定由被告乙○○將
      系爭房地所有權移轉證記予訴外人己○○，訴外人新晟水
      泥公司即不得再追償被告丁○○因挪用公款而積欠該公司
      之款項，至被告丁○○對訴外人臺灣企銀公司之系爭630,
      024元借款債務，由原告先為代償後， 被告丁○○仍應負
      清償責任乙情，已詳如前述。雖被告丁○○於95年3月3日
      本院言詞辯論期日以證人身分結證90年間雙方協商之時、
      地、人物，與證人辛○○、丙○○、被告乙○○及原告所
      陳略有不同，惟其明確證述：90年間雙方協商時，係就伊
      挪用訴外人新晟水泥公司 430多萬元款項如何清償之問題
      ，雙方協商之結果係由被告乙○○將系爭房地所有權移轉
      登記予訴外人新晟水泥公司或該公司指定之人以為清償，
      是時並未提及系爭630,024元借款債務如何處理等語 （見
      本院卷第217頁、第218頁）。可知90年間雙方協商後，對
      系爭630,024元之借款債務，並未如被告2人所辯已協商原
      告代償後，不得再對被告2人請求。
（七）被告乙○○雖辯稱：其並未積欠訴外人新晟水泥公司任何
      債務，衡諸經驗法則，被告乙○○豈可能於以系爭房地移
      轉所有權登記之方式，代償被告丁○○積欠訴外人新晟水
      泥公司之4,500,000元債務後，再背負系爭630,024元之借
      款債務； 系爭房地於90年間尚有5百多萬元之價值，亦即
      扣除該4,500,000元債務後，尚有餘款清償系爭630,024元
      債務，被告乙○○豈有可能同意將系爭房地所有權移轉登
      記後再負擔系爭債務；另原告要求被告丁○○開立面額共
      計650,000元之本票以為清償， 然無被告乙○○開立之本
      票，則依常情，倘若被告乙○○應負擔系爭債務，原告當
      應一併要求被告乙○○亦應簽發本票，足證被告乙○○所
      陳，雙方已於90年間協議系爭債務與被告乙○○無關，原
      告不得再向被告乙○○請求乙情確為事實云云。然被告乙○○前揭所辯並非必然，此觀被告乙○○於90年間雙方協
      議時與被告丁○○已感情交惡而論及離婚，亦願移轉其名
      下所有系爭房地所有權之方式抵償被告丁○○積欠訴外人
      新晟水泥公司挪用公款之債務即明，且系爭房地於90年間
      尚有5百多萬元之價值，亦無證據可資相佐， 另原告僅要
      求主債務人即被告丁○○開立本票分期清償系爭債務，應
      係原告請求債務履行之方式而已，尚難推認原告已同意免
      除被告乙○○對系爭債務之連帶清償責任。
（八）綜此，本件被告就其等所抗辯兩造因90年間之協議，原告
      已免除被告對原告所負之系爭 630,024元借款債務一節，
      尚未能舉證以實其說，其等此部分之抗辯，自不足採。另
      訴外人己○○，雖經被告乙○○聲請訊問而於94年10月19
      日以證人身分到庭， 惟因原告係其姨丈，雙方具有3親等
      之姻親關係，其因此拒絕證言，此觀本院94年10月19日準
      備程序筆錄即知（見本院卷第130頁），附此敘明。
七、按借用人應於約定期限內，返還與借用物種類、品質、數量
    相同之物；債權人得將債權讓與於第三人；讓與債權時，該
    債權之擔保及其他從屬之權利，隨同移轉於受讓人，民法第
    478條、第295條第1項本文、 第294條第1項本文分別定有明
    文。次按稱保證者，謂當事人約定，一方於他方之債務人不
    履行債務時，由其代負履行責任之契約；保證債務，除契約
    另有訂定外，包含主債務之利息、違約金、損害賠償及其他
    從屬於主債務之負擔；連帶債務之債權人，得對於債務人中
    之一人或數人或其全體，同時或先後請求全部或一部之給付
    ，連帶債務未全部履行前，全體債務人仍負連帶責任，民法
    第739條、第740條、第273條分別定有明文。 再按保證債務
    之所謂連帶，係指保證人與主債務人負同一債務，對於債權
    人各負全部給付之責任者而言，此就民法第272條第1項規定
    連帶債務之文義參照觀之甚明。故連帶保證與普通保證不同
    ，縱使無民法第746條所揭之情形，亦不得主張同法第745條
    關於先訴抗辯之權利（最高法院45年台上字第1426號判例、
    88年度台上字第1815號判決意旨參照）。查本件被告丁○○
    向訴外人臺灣企銀公司借款，並邀被告乙○○為連帶保證人
    ，90年1月間被告丁○○尚積欠訴外人臺灣企銀公司630,024
    之借款債務，經原告於90年1月16日代為清償後， 訴外人臺
    灣企銀公司於同日將系爭債權讓與予原告， 而被告2人就其
    等所抗辯原告已免除被告對原告所負之系爭 630,024元借款
    債務一節，又未能舉證以實其說，業如前述，揆諸前揭說明
    ， 原告依法自得向被告2人請求連帶給付其受讓自訴外人臺
    灣企銀公司之系爭630,024元債權及法定遲延利息。
八、綜上所述，原告依消費借貸、連帶保證及債權讓與之法律關
    係，請求被告2人連帶給付借款630,024元，及自支付命令繕
    本送達翌日起即94年7月13日起至清償日止， 按週年利率百
    分之5計算之法定遲延利息，為有理由，應予准許。
九、又本件判決結果已臻為明確，兩造其餘攻擊防禦方法，經本
    院斟酌後，認對於判決結果已不生影響，爰不逐一論述，併
    予敘明。
十、據上論結，本件原告之訴為有理由，依民事訴訟法第85條第
    2項，判決如主文。
中    華    民    國    95     年    3    月    17    日
                  民事第四庭    法  官  陳金虎
以上為正本係照原本作成。
如對本判決上訴，須於判決送達後20 日內向本院提出上訴狀（須
附繕本）。
中    華    民    國    95    年    3     月    20    日
                                書記官  謝文心


司法院資訊處製作；財團法人民間司法改革基金會備份。
